【裁判字號】    91,訴,1575
【裁判日期】    920710
【裁判案由】    營業稅
【裁判全文】
臺北高等行政法院判決                            九十一年度訴字第一五七五號
                              .
    原      告  豪昇有限公司
    代  表  人  甲○○
    訴訟代理人  徐揆智律師
                陳怡如律師
                乙○○
    被      告  財政部臺北市國稅局（承受臺北市稅捐稽徵處業務）
    代  表  人  張盛和（局長）
    訴訟代理人  丙○○
右當事人間因營業稅事件，原告不服財政部中華民國九十一年四月一日台財訴字第○
九○○○四九一八七號訴願決定，提起行政訴訟。本院判決如左：
    主  文
原告之訴駁回。
訴訟費用由原告負擔。
    事  實
一、事實概要：原告於民國（以下同）七十九年七月至八月間，向兆瑞股份有限公司
    （以下簡稱兆瑞公司，於八十一年十二月九日與金儀股份有限公司【以下簡稱金
    儀公司】合併，因合併已註銷營業登記）進貨，金額計新台幣（以下同）二五、
    六九三、二八六元（不含稅），未依法取得憑證，而以非交易對象之震旦行股份
    有限公司（以下簡稱震旦行公司）所開立之統一發票共十三紙作為進項憑證申報
    扣抵銷項稅額，案經原處分機關查獲，審理核定原告虛報進項稅額逃漏營業稅計
    一、二八四、六六四元，除補徵所漏稅款外，並應按未依規定取得他人憑證之總
    額處百分之五罰鍰計一、二八四、六六四元；原告不服，申請復查，未獲變更，
    提起訴願，迭經訴願機關決定機關多次撤銷原處分，原處分機關多次重為處分，
    原告均不服而一再提起訴願，嗣經財政部九十年一月二日台財訴第000000
    0000號訴願決定將原處分撤銷，囑由原處分機關另為處分。原處分機關依據
    撤銷意旨重為復查決定以原處分關於罰鍰部分撤銷，補徵稅額部分維持原核定。
    原告對補徵營業稅部分仍不服，再向財政部提起訴願，惟遭決定駁回；原告猶不
    甘服，遂向本院提起行政訴訟。
二、兩造聲明：
  (一)原告聲明：訴願決定及原處分均撤銷。
  (二)被告聲明：駁回原告之訴。訴訟費用由原告負擔。
三、兩造之爭點：
  (一)本件關於補徵營業稅部分，是否已逾核課期間？
  (二)統一發票號碼第JA00000000號之金額六百九十三萬元，原告是否未當進項憑證？
甲、原告主張：
  (一)原處分機關復查決定書意旨以：「豪昇有限公司於七十九年六月至同年八月間，
    向兆瑞公司進貨，未依規定自兆瑞公司取得進項憑證，而以非交易對象之震旦行
    公司開立同額統一發票計十三紙（期間自七十九年七月十三日起至七十九年八月
    二十日止）作為進項憑證申報扣抵銷項稅額，致虛報進項稅額之違章事實，有金
    儀公司負責人郭慶豐委託該公司法務專員王子奇於八十四年七月八日，及震旦行
    公司負責人陳正雄委託該公司會計部經理林樂萍於八十四年七月六日分別在本處
    所作談話筆錄暨系爭JA00000000號等十三張統一發票之存根聯影本可稽，此事實
    為豪昇公司所自承，違章事證明確。豪昇公司主張系爭十三張發票中，
    JD00000000、JD00000000、JD00000000、JD00000000，及，JA00000000號發票曾
    有開立進貨折讓證明單，並已向大安分處申報」一節，據大安分處八十五年四月
    十五日北市稽大安中字第一六一九六號函復以：「豪昇公司七十九年七月間開立
    之，JA00000000進貨退出證明單，金額六百五十九萬六千七百六十一元，稅額三
    十二萬九千八百三十八元，曾於七十九年七至八月申報進貨退出，於七十九年十
    一月廿七日申請非進貨退出，將原稅額留抵，經本分處核准在案，另七十九年八
    月間開立之，JA00000000‧‧『，進貨退出證明單』，金額八十六萬四千五百七
    十一元，稅額四萬三千二百二十九元，於八十年七至八月申報進貨退出。綜上，
    豪昇公司主張未依規定自兆瑞公司取得進項憑證金額一千八百二十二萬七千六百
    一十九元與事實不符。又豪昇公司僅於八十年七月至八月申報進貨退出之金額
    八十六萬四千五百七十一元，是以原核定關於補徵營業稅額及所處罰鍰，經復查
    決定『原核定關於補徵營業稅額更正為一百二十四萬一千四百三十五元，應處罰
    鍰部分併予更正為一百二十四萬一千四百三十五元，並續予維持』」等語。豪昇
    公司對於前項復查決定提出訴願，財政部否准訴願，雖持台北市稅捐稽徵處前開
    復查決定書「補徵稅額一百二十四萬一千四百三十五元之核定」等情。
  (二)惟查前項台北市稅捐稽徵處前開復查決定關於補徵稅額部分維持原核定之決定及
    財政部訴願決定書之決定，認事用法均有錯誤，茲逐一分述如下：
    (1)原告取得震旦行公司系爭十二張統一發票（並非原處分機關所稱系爭十三張發
      票），是在毫不知情下取得，原因是賣方兆瑞公司外務員蕭英敏於七十九年九
      月中旬，拿系爭十二張發票送到原告公司委外之記帳事務所龔素珍小姐，做為
      賣方之銷項憑證，龔素珍在不知情下，拿到該十二張毫無交易之發票，向稅捐
      處申報做為豪昇公司之進項憑證。
    (2)七十九年十一月九日，臺北市稅捐稽徵處大安分處發函原告公司到處說明「電
      腦剔出之交查異常查核清單」之原因，原告公司始發現賣方所交來之前項十二
      張發票，並非兆瑞公司實際出貨之發票，而是震旦行出貨之發票，但原告公司
      從未向震旦行出貨，從未付貨款給震旦行，貨款支票均開抬頭兆瑞公司收，且
      為禁止背書轉讓之支票，顯然原告與震旦行毫無生意之買賣關係存在。
    (3)原告公司因與兆瑞公司另因對帳不符，發生貨款爭執，兆瑞公司不願補開發票
      與原告，而震旦行因想要上市，虛列銷貨業績，以灌水方式取得上市，震旦行
      因而矢口否認，主張兆瑞公司有移轉訂單給震旦行之情事，但原告從未接受移
      轉訂單之「書面通知書」，亦從不同意移轉訂單之情事，從未向震旦行購買。
    (4)在不得已之下，原告公司將取得之震旦行公司發票尚未申報者寄還兆瑞公司，
      八十年一月十一日寄還二張，二月十三日寄還四張，八十年九月五日寄還全額
      進貨退出折讓單十二張（已申報者，無法寄還發票），系爭十二張發票中，因
      無法取得兆瑞公司發票，原告委外記帳之龔素珍將送達十二張發票當進項憑證
      ，為留抵進項稅額。並予當銷項扣抵稅額，另外一張即系爭之JA00000000發票
      ，並未當進項憑證，台北市稅捐稽徵處誤以為原告拿去當進項憑證一併裁罰處
      分，此張金額，發票面額為六百九十三萬元，留底進項稅額為三十三萬元。兆
      瑞公司亦未拿出來申報為銷項憑證，此可由台北市稅捐稽徵處八十年三月四日
      北市稽安創字第一○一四七號函附件「營業人進銷項憑證交查異常查核清單」
      上面，並未顯示出該發票，業已證明兆瑞公司並未拿出來申報。再從兆瑞公司
      自行計算七十九年七月份銷貨數量獎勵金折讓證明單中，只列出呼叫器統計數
      量四千五百四十八個，並未加計一千二百二十個（即少列該張發票之個數），
      亦可證明該張發票兆瑞公司未將該張發票列為銷售數量憑證，即足以證明原告
      就該張發票部分，並未與兆端公司或震旦行公司做生意，自無所謂「拿未實際
      交易之發票做進項憑證」之情事可言，自無被處罰之理由存在，並無虛報進項
      稅額情事，不發生補徵營業稅額一百廿四萬一千四百卅五元（已更正後之數字
      ）之理由。
  (三)末查，其全部過程並未影響原告於七十九年九月十三日逕向台北巿稅捐稽徵處大
    安分處申報的「台北市營業人銷售額與稅額申報書（4 0 1）表內」所記載進項
    發票（不含稅）總計進項金額一九、Ｏ九三、二八六元之事實。因扣減該列表第
    JA00000000號之進貨退出證明單金額六、五九六、七六一元後，合計進項金額為
    一二、四九六、五二五元，七十九年十一月二十七日原告將原稅額留抵結果，即
    一二、四九六、五二五元，加六、五九六、七六一元，合計一九、○九三、二八
    六元，亦是原告向原處分機關所屬大安分處僅申報十二張發票（不含稅）總計進
    項金額一九、Ｏ九三、二八六元之事實，毫無差異。絕無將統一發票號碼第
    JA00000000號之金額六百九十三萬元，申報當進項憑證之事實。上開發票是否申
    報當進項憑證乙節，原告公司早於八十年提出檢舉時及訴願、行政訴訟過程，均
    已有主張上開發票，未申報進項憑證，請原處分機關查明辦理，但原處分均置之
    不理。
乙、被告主張：
  (一)本件原告於七十九年六月至同年八月間向兆瑞公司進貨，未依規定自兆瑞公司取
    得進項憑證，而以非交易對象之震旦行公司開立之同額統一發票計十三紙（期間
    自七十九年七月十三日起至七十九年八月二十日止），作為進項憑證申報扣抵銷
    項稅額，致虛報進項稅額之違章事實，有金儀公司負責人郭慶豊委託該公司法務
    專員王子奇於八十四年七月八日及震旦行公司負責人陳正雄委託該公司會計部經
    理林樂萍於八十四年七月六日分別在被告機關所作談話筆錄影本各乙份暨系爭Ｊ
    Ａ00000000號等十三張統一發票之存根聯影本等附案可稽，此一事實，
    亦為原告所自承，違章事證明確，洵堪認定，原處分尚非無據。
  (二)有關補徵營業稅部分有否已逾核課期間者乙節，經查系爭十三張發票開立期間為
    七十九年七月十三日至同年八月二十八日間，而本案違章處分書及罰鍰繳款書之
    送達日期為八十四年九月十二日，核課期間為五年，應未逾核課期間（截止日八
    十四年九月十五日）。
  (三)原告主張系爭十三張發票曾有開立進貨折讓證明單，已向原處分機關所屬大安分
    處申報並有留抵稅額乙節，據原處分機關所屬大安分處八十五年四月十五日北市
    稽大安甲字第一六一九六號函復略以「‧‧‧二、查豪昇公司七十九年七月開立
    之ＪＡ00000000『進貨退出証明單』金額六、五九六、七六一元，稅額
    三二九、八三八元曾於七十九年七至八月申報進貨退出，復於七十九年十一月二
    十七日申請『非進貨退出』，將原稅額留抵，經本分處核准在案。三、另七十九
    年八月開立之ＪＤ00000000‧‧‧『進貨退出證明單』金額八六四、五
    七一元，稅額四三、二二九元確於八十年七至八月申報進貨」，原告僅於八十年
    七至八月申報進貨退出之金額八六四、五七一元經查明屬實。是以，原處分機關
    原核定關於補徵營業稅額及所處罰鍰，業於八十五年七月二十四日北市稽法乙字
    第六九五七四號復查決定：「原核定申請人關於補徵營業稅額部分更正為新台幣
    一、二四一、四三五元；應處罰鍰部分，併予更正為一、二四一、四三六元。」
  (四)次查，金儀公司因兆瑞公司涉嫌漏稅，經原處分機關據檢舉查獲並依法審理核定
    該公司於七十九年六月銷貨收入金額計一六、一五九元未依規定給與他人憑證及
    七十九年度銷售呼叫器等收入計五○、八○六、六一九元，漏未開立統一發票並
    漏報銷售額，而以其前手震旦行公司所開立之統一發票交付與金儀公司實際交易
    之買受人（含原告），逃漏營業稅，並由原處分機關依法補稅並處罰，該公司不
    服，提起行政救濟結果，雖經臺北市政府八十八年二月二十四日府訴字第八八○
    ○三五九八○一號訴願決定：「原處分撤銷，由原處分機關另為處分。」惟經查
    系爭交易之經銷合約係由兆瑞公司與豪旭公司及原告所簽訂，並由兆瑞公司業務
    員蕭英敏負責銷售交付貨品及收受貨款，此為買賣雙方所不爭之事實，且均有蕭
    英敏之簽名字跡之「兆瑞股份有限公司機器（供應品）出貨單」、「豪旭實業有
    限公司付款收款明細表」附卷可稽，又系爭支付貨款支票計十八紙皆以兆瑞公司
    書立抬頭方式開立，並由兆瑞公司收受，則本案系爭交易貨品係由豪旭公司及原
    告向兆瑞公司購買，至臻明確。
  (五)第查震旦行所開立之銷貨發票係由原告以抬頭均書立兆瑞公司之支票支付，再由
    兆瑞公司背書轉讓予震旦行，是由兆瑞公司交貨及收款，且移轉訂單之呆帳風險
    仍由兆瑞公司負擔，由貨物流程及貨款支付情形，已足認定實質銷售主體為兆瑞
    公司。本案銷貨發票既由震旦行開立，是進貨折讓證明單所載原開立銷貨發票單
    位當屬震旦行，況本案係因交易之當事人於事後以其非實際交易人開立之統一發
    票交付檢舉人而經其提出檢舉，始查獲原告之實際交易對象為兆瑞公司而非開立
    發票者之震旦行，否則本檢舉案自無從成立，檢舉人更無需一而再、再而三向被
    告機關及相關單位提出檢舉。從而，本件原核定補徵稅額揆諸首揭法條及財政部
    函釋規定並無違誤，財政部訴願決定遞予維持亦無不合，敬請明察，並為駁回原
    告之訴之判決。
    理  由
一、有關營業稅案件，自九十二年一月一日起，原由臺北市稅捐稽徵處業務承辦，改
    由財政部臺北市國稅局概括承受，是其聲明承受訴訟，核無不合，應予准許。
二、按行為時營業稅法第十五條規定：「營業人當期銷項稅項，扣減進項稅額後之餘
    額，為當期應納或溢付營業稅額。˙˙˙進項稅額，指營業人購買貨物或勞務時
    ，依規定支付之營業稅額。」，同法第十九條第一項第一款規定：「營業人左列
    進項稅額，不得扣抵銷項稅額：一、購進之貨物或勞務未依規定取得並保存第三
    十三條所列之憑證者。」稅捐稽徵法第四十四條規定：「營利事業依法規定‧‧
    ‧應自他人取得憑證而未取得˙˙˙應就其˙˙˙未取得憑證˙˙˙經查明認定
    之總額，處百分之五罰鍰。」
三、本件原處分機關以原告於七十九年七月至八月間，向兆瑞公司進貨，金額計二五
    、六九三、二八六元（不含稅），未依法取得憑證，而以非交易對象之震旦行公
    司所開立之統一發票共十三紙作為進項憑證申報扣抵銷項稅額，爰補徵所漏稅款
    一、二八四、六六四元。原告則主張原告取得震旦行公司系爭十二張統一發票，
    是在毫不知情下取得；原告公司從未向震旦行出貨，從未付貨款給震旦行，貨款
    支票均開抬頭兆瑞公司收，且為禁止背書轉讓之支票，顯然原告與震旦行毫無生
    意之買賣關係存在；且有關補徵營業稅部分，業已逾核課期間。至系爭之統一發
    票號碼第JA00000000號之金額六百九十三萬元，原告未當進項憑證，且原告公司
    早於八十年提出檢舉時及訴願、行政訴訟過程，均已有主張上開發票，未申報進
    項憑證，請原處分機關查明辦理，但原處分均置之理云云，資為抗辯。
四、經查：
  (一)本件原告於七十九年六月至同年八月間向兆瑞公司進貨，未依規定自兆瑞公司取
    得進項憑證，而以非交易對象之震旦行公司開立之同額統一發票計十三紙（期間
    自七十九年七月十三日起至七十九年八月二十日止），作為進項憑證申報扣抵銷
    項稅額，致虛報進項稅額之違章事實；有金儀公司代理人王子奇於八十四年七月
    八日及震旦行公司代理人林樂萍於八十四年七月六日，分別在原處分機關所作談
    話，有該二份談話筆錄影本各乙份及號編ＪＡ00000000號等十三張統一
    發票之存根聯影本等附案足憑，且兩造所不爭執，堪信為真實。
  (二)系爭號編ＪＡ00000000號等十三張統一發票，其開立期間為七十九年七
    月十三日至同年八月二十八日間，而本件違章處分書及罰鍰繳款書之送達日期為
    八十四年九月十二日，有原處分機關營業稅違章補徵計算表及八十四年營處字第
    八四○八四三號處分書及罰鍰繳款書送達證書各一紙在卷可按；查本件核課期間
    為五年，其核課期間末日為八十四年九月十五日，原處分機關裁罰營業稅，並未
    逾越核課期間；是以原告主張本件有關補徵營業稅部分已逾核課期間等語，容有
    誤解，自不足採。
  (三)依原處分機關所屬大安分處於八十五年四月十五日以北市稽大安甲字第一六一九
    六號，就有關豪昇公司七十九年八月開立之ＪＤ00000000等五筆發票，
    是否申報進貨退出乙案，函復略以「‧‧‧二、查豪昇公司七十九年七月開立之
    ＪＡ00000000『進貨退出証明單』金額六、五九六、七六一元，稅額三
    二九、八三八元曾於七十九年七至八月申報進貨退出，復於七十九年十一月二十
    七日申請『非進貨退出』，將原稅額留抵，經本分處核准在案。三、另七十九年
    八月開立之ＪＤ00000000‧‧‧『進貨退出證明單』金額八六四、五七
    一元，稅額四三、二二九元確於八十年七至八月申報進貨」，有該函附卷足憑，
    雖被告未能提出當時原告申報書，惟係已超過保留年限，已予銷毀無法提供，有
    財政部財稅資料中心九十二年六月三日資五字第九二○八七五八八號函在卷可考
    。按「文書，依其程式及其意旨得認作公文書者，推定為真正。」民事訴訟法第
    三百五十五條第一項有明文規定，查上開原處分機關所屬大安分處於八十五年四
    月十五日以北市稽大安甲字第一六一九六號函，係公文書，原告並未能舉證證明
    並非真正，自應認係真正；原處分機關原核定關於補徵營業稅額及所處罰鍰，於
    八十五年七月二十四日北市稽法乙字第六九五七四號復查決定：「原核定申請人
    關於補徵營業稅額部分更正為新台幣一、二四一、四三五元；應處罰鍰部分，併
    予更正為一、二四一、四三六元。」，自屬依上開函所為之更正。從而原告主張
    統一發票號碼第JA00000000號之金額六百九十三萬元（未稅金額為六、五九六、
    七六一元），原告未當進項憑證，且原告公司早於八十年提出檢舉時及訴願、行
    政訴訟過程，均已有主張上開發票，未申報進項憑證，請原處分機關查明辦理，
    但原處分均置之不理云云，並不足信。
  (四)依財政部八十三年七月九日台財稅第八三一六○一三七一號函釋規定：「說明：
    二、為符合司法院大法官會議釋字第三三七號解釋意旨，對於營業人取得非實際
    交易對象所開立之統一發票作為進項憑證申報扣抵銷項稅額之案件，應視情節，
    分別依左列原則處理˙˙˙（二）取得虛設行號以外其他非實際交易對象開立之
    憑證申報扣抵案件˙˙˙２、有進貨事實者：進貨部分，因未取得實際銷貨人出
    具之憑證，應依稅捐稽徵法第四十四條規定處以行為罰。至進貨人取得銷貨人以
    外之營業人所開立之發票申報扣抵，如查明開立發票之營業人已依法申報繳納該
    應納之營業稅額者，則尚無逃漏，除依前項規定處以行為罰外，依營業稅法第十
    九條第一項第一款規定，應就其取得不得扣抵憑證扣抵銷項稅額部分，追補稅款
    。˙˙˙」。查本件銷貨發票既由震旦行開立，是進貨折讓證明單所載原開立銷
    貨發票單位當屬震旦行，惟實際交易對象為兆瑞公司而非開立發票者之震旦行，
    已如上述。從而，揆諸上開法條規定及財政部函釋規定，原處分依法自無不合。
五、綜上所述，原處分依法並無不合，訴願決定遞予維持，亦無違誤。原告徒執前詞
    ，聲請撤銷原處分及訴願決定，為無理由，應予駁回。
據上論結，本件原告之訴為無理由，爰依行政訴訟法第九十八條第三項前段，判決如
主文。
中    華    民    國    九十二      年       七        月       十      日
               臺 北 高 等 行 政 法 院   第 七 庭
                              審 判 長 法  官  鄭  小  康
                                       法  官  林  金  本
                                       法  官  黃  秋  鴻
右為正本係照原本作成。
如不服本判決，應於送達後二十日內，向本院提出上訴狀並表明上訴理由，如於本判
決宣示後送達前提起上訴者，應於判決送達後二十日內補提上訴理由書（須按他造人
數附繕本）。
中    華    民    國    九十二      年       七        月       十      日
                                       書 記 官  王 琍 瑩


司法院資訊處製作；財團法人民間司法改革基金會備份。
